【裁判字號】    89,簡,5
【裁判日期】    890930
【裁判案由】    工程受益費
【裁判全文】
臺中高等行政法院判決                                  八十九年度簡字第五號
                              .
    原      告  甲○○○  女  .
    訴訟代理人  丙○○
    被      告  台中市政府
    代  表  人  乙○○台中市.
    訴訟代理人  陳彥宏
                林碧美
右當事人間因請求被告給付工程受益費事件，提起行政訴訟。本院判決如左：
    主      文
原告之訴駁回。
訴訟費用由原告負擔。
    事實及理由
一、本件原告起訴主張其係被繼承人劉羅漢之長女，屬合法之繼承人並享有應繼分五
    分之一，雖對屬遺產之劉羅漢生前溢繳之台中市○○路（二）道路工程受益費新
    台幣（下同）八萬八千八百九十九元尚未分割，惟原告之權利及於公同共有物之
    全部，且被告對該溢繳之道路工程受益費僅具代為保管寄存地位，原告自得就其
    應繼分部分請求返還，屢經向被告請求返還，均遭拒絕，爰求為判決被告應給付
    原告一萬七千七百七十九元，並提出台中市政府函件一件為證。被告對原告係劉
    羅漢之繼承人及遺有溢繳之八萬八千八百九十九元道路工程受益費均不爭執，惟
    以繼承人有數人時，在分割遺產前，各繼承人對於遺產全部為公同共有，並無應
    有部分可言；又公同共有標的權利之行使，應得公同共有人全体之同意。本件工
    程受益費係已死亡之劉羅漢繳納，其得請求退還之權利，自屬劉羅漢之遺產，依
    法應由繼承人全体共同行使，原告未與其他繼承人共同請求，自非合法為辯。
二、按繼承人有數人時，在分割遺產前，各繼承人對於遺產全部為公同共有；又公同
    共有標的權利之行使，應得公同共有人全体之同意，民法第一千一百五十一條，
    第八百二十八條第二項分別定有明文。又各公同共有人之權利，既係及於公同共
    有物之全部，則各該共有人自無所謂有其應有部分，最高法院三十七年上字第六
    四一九號亦著有判例。本件原告自認屬遺產之道路工程受益費八萬八千八百九十
    九元尚未分割，就該道路工程受益費自無所謂之應有部分，而不得主張遺產中之
    特定部分由其承受請求（參見最高法院三十年上字第二０二號判例），原告既無
    權單獨請求其所謂之應繼分，與被告是否僅具代為保管寄存地位無涉，本件原告
    之訴為無理由，應予駁回。
三、依行政訴訟法第九十八條第三項，判決如主文。
中      華      民      國    八十九    年      九      月     三十     日
                                          臺中高等行政法院第 二 庭
                                                  法  官 王德麟
右為正本，係照原本作成。
如不服本判決應於送達後二十日內，以本訴訟事件所涉及之法律見解具有原則性者，
始得向本院提出上訴狀並表明上訴理由，經最高行政法院許可，否則不得上訴；如於
本判決宣示後送達前提起上訴者，應於判決送達後二十日內補提上訴理由書（須附繕
本）。並應繳納送達用雙掛號郵票拾份（每份參拾肆元）。
中      華      民      國    八十九    年      九      月     三十     日
                                                  書記官 丁俊賢


司法院資訊處製作；財團法人民間司法改革基金會備份。
